【裁判字號】    89,訴,1183
【裁判日期】    900103
【裁判案由】    過失致死等
【裁判全文】
臺灣彰化地方法院刑事判決                        八十九年度訴字第一一八三號
    公  訴  人  臺灣彰化地方法院檢察署檢察官
    被      告  吉誼工程股份有限公司代表人甲○○
    代  表  人  甲○○
    被      告  乙○○
    共同
    選任辯護人  朱浩萍律師
右列被告等因過失致死等案件，經檢察官提起公訴 (八十九年度偵字第五三三八號）
，本院判決如左：
    主  文
乙○○從事業務之人，因業務上之過失致人於死，處有期徒刑伍月，緩刑參年。
吉誼工程股份有限公司其負責人，違反雇主對於防止電、熱及其他之能引起之危害應
有符合標準之必要安全衛生設備之規定，科罰金新台幣參萬元。
    事  實
一、甲○○係吉誼工程股份有限公司（以下簡稱吉誼公司）之負責人；吉誼公司於民
    國八十八年間承攬台灣電力公司彰化營業區發包之區配電外線工程，且乙○○係
    受僱吉誼公司，為該公司承攬該工程之工地現場經營施工負責人。乙○○為從事
    該項業務之人，於民國八十九年一月二十五日上午八時四十五分，乙○○指揮該
    公司之宋寶二、陳阿順、門衙（外籍勞工）、金長富等人，在彰化縣和美鎮○○
    路○段三０九號附近鎮平高幹四一號電桿對面，由陳阿順操作使用移動式起重機
    從事架空電線之接近場所電容器按裝固定作業時，乙○○原應注意勞工於架空電
    線或電氣機具電路之接近場所，使用移動式起重機及其他有關作業時，該作業之
    勞工於作業中或通行之際，應注意勞工安全衛生法第五條第一項第三款之規定，
    及勞工安全衛生設施規則第二百六十三條之規定，且能注意，卻疏未注意防止電
    、熱及其他之能引起危害，並應注意勞工於架空電線或電氣機具電路之接近場所
    ，使用移動式起重機及其他有關作業時，該作業之勞工於作業中或通行之際，有
    因身體等接觸或接近該電路引起感電之虞者，雇主應設置護圍、或於該電路四周
    裝置絕緣用防護裝備等設備或採取移開該電路之措施，以預防危險之發生，且依
    當時情形，並無不能注意之情形，竟疏未注意、未及作好前開防護措施及確實監
    督勞工陳阿順等絕緣升空車前來將熔絲鏈開關組以絕緣電坦覆蓋掩蔽後再進行作
    業，陳阿順即進行操作使用移動式起重機，從事架空電線之接近場所電容器按裝
    固定作業，因起重機之吊臂不慎觸及該電線桿上之熔絲鍊開關，致在場作業之陳
    阿順、宋寶二、門衙等人均觸電受傷，經送醫急救，宋寶二、門衙倖免於難，陳
    阿順則因觸電休克不治死亡。
二、案經彰化縣警察局和美分局報請臺灣彰化地方法院檢察署檢察官相驗後自動檢舉
    偵查起訴。
    理  由
一、訊據被告乙○○對於右揭犯罪事實坦承不諱，而死者陳阿順確係因本件職業災害
    不治死亡，業經臺灣彰化地方法院檢察署檢察官督同法醫師相驗屍體屬實，製有
    勘驗筆錄、相驗屍體證明書、驗斷書等各一件在卷可資佐證，而本件勞工陳阿順
    觸電致死職業災害事件，復經行政院勞工委員會中區勞動檢查所檢查明確，有檢
    查報告書一份及現場照片八張附卷為憑。按雇主應注意勞工於架空電線或電氣機
    具電路之接近場所，使用移動式起重機及其他有關作業時，該作業之勞工於作業
    中或通行之際，有因身體等接觸或接近該電路引起感電之虞者，雇主應設置護圍
    、或於該電路四周裝置絕緣用防護裝備等設備或採取移開該電路之措施，以預防
    危險之發生，此勞工安全衛生法第五條第一項第一款、勞工安全衛生設施規則第
    二百六十三條分別定有明文，被告乙○○係現場施工實際負責人，疏未注意上開
    規定以預防危險之發生，依當時情形，又無不能注意之情形，竟疏未注意致被害
    人陳阿順死亡，被告乙○○自應負過失責任，且其過失行為與被害人陳阿順之死
    亡間亦具有相當因果關，被告等犯行堪以認定。
二、被告乙○○係右揭工程之工地施工負責人，為從事業務之人，其因業務上疏未為
    必要之防護措施，違反前開規定，致人於死而發生職業災害，核被告乙○○所為
    係違反勞工安全衛生法第五條第一項第三款、勞工安全衛生設施規則第二百六十
    三條之規定，致生同法第二十八條第二項第二款職業災害之行為，應依同法第三
    十一條第一項之規定論處，及刑法第二百七十六條第二項之業務過失致人於死罪
    ；其一過失行為，觸犯上開罪名及勞工安全衛生法第三十一條第一項之罪名，為
    想像競合犯，應依刑法第五十五條之規定，從一重之業務過失致人於死罪處斷。
    被告吉誼公司因其負責人違反上開規定，併應依勞工安全衛生法第三十一條第二
    項規定科以同條第一項罰金刑。爰審酌被告乙○○犯罪動機、目的、手段、所生
    之危害及犯後之態度等一切情狀，各量處如主文所示之刑，以示懲儆。末查，被
    告乙○○前未曾受有期徒刑以上刑之宣告，有本院被告全國前案紀錄表在卷可考
    ，其因一時失慮，偶罹刑典，事後不但坦承犯行，深具悔意，並均已與被害人家
    屬丙○○達成和解，有和解書影本在卷可按，經此刑之宣告後，應知警惕而無再
    犯之虞，本院因認暫不執行其刑為當，予以宣告緩刑三年，用啟自新。
據上論斷，應依刑事訴訟法第二百九十九條第一項前段，勞工安全衛生法第三十一條
第一項、第二項，刑法第十一條前段、第二百七十六條第二項、第五十五條、第七十
四條第一款，罰金罰鍰提高標準條例第一條前段，判決如主文。
本案經檢察官林俞妙到庭執行職務。
中    華    民    國     九十     年      一        月        三        日
                                臺灣彰化地方法院刑事第一庭
                                    法      官  吳  俊  螢
右正本證明與原本無異。
如不服本判決，應於送達後十日內向本院提出上訴狀(須附繕本)。
告訴人或被害人對於判決如有不服具備理由請求檢察官上訴者，其上訴期間之計算係
以檢察官收受判決正本之日期為準。
                                    法院書記官  莊  素  美
中    華    民    國     九十     年      一        月        五        日
勞工安全衛生法第五條第一項第三款
一雇主對左列事項應有符合標準之必要安全衛生設備：
  (三)防止電、熱及其他之能引起之危害。
勞工安全衛生法第三十一條
違反第五條第一項或第八條第一項之規定，致發生第二十八條第二項第一款之職業災
害者，處三年以下有期徒刑、拘役或科或併科新臺幣十五萬元以下罰金。
法人犯前項之罪者，除處罰其負責人外，對該法人亦科以前項之罰金。
刑法第二百七十六條
因過失致人於死者，處二年以下有期徒刑、拘役或二千元以下罰金。
從事業務之人，因業務上之過失犯前項之罪者，處五年以下有期徒刑或拘役，得併科
三千元以下罰金。


司法院資訊處製作；財團法人民間司法改革基金會備份。
